【裁判字號】    89,上訴,2920
【裁判日期】    891005
【裁判案由】    偽造文書
【裁判全文】
臺灣高等法院刑事判決                          八十九年度上訴字第二九二０號
    上  訴  人
    即  被  告  甲○○
右上訴人因偽造文書案件，不服臺灣板橋地方法院八十九年度訴字第一九○號，中華
民國八十九年四月二十九日第一審判決（起訴案號：臺灣板橋地方法院檢察署八十八
年度偵字第二○八四九號及移送併辦：八十九年度偵字第四三九二號）提起上訴，本
院判決如左：
    主  文
原判決關於甲○○部分撤銷。
甲○○共同連續偽造公印文，處有期徒刑壹年拾月。
如附表一及附表二所示之物均沒收。
    事  實
一、甲○○有妨害風化、竊盜、侵占、偽造文書、詐欺等前科（均不致使本案罪行構
    成累犯），仍不思悔悟，竟基於偽造文書之概括犯意，於民國八十八年六月（起
    訴書誤繕為八十七年八月）底，藉由報紙刊登之廣告，向年籍姓名不詳，自稱姓
    「郭」之成年男子以新臺幣（下同）一萬五千元之代價，在臺北縣新莊市○○街
    一一一號購得如附表一所示之物（其中偽造之營業小客車駕駛人執業登記證均未
    蓋印及填載內容），復自行在台北縣新莊市向不知情之人購入或委請不知情之人
    刻製如附表二編號一至七所示之物，旋即透過中國時報、自由時報刊登廣告，而
    以電話（號碼為0000000000、0000000000號等）連絡販售
    偽造之營業小客車駕駛人執業登記證予不特定人之事宜，並委由不知情之「中華
    機車快遞」、「興華小貨車快遞」等公司（行號）人員或親自向該購買偽造之營
    業小客車駕駛人執業登記證者收取其身分證、駕照、行車執照等影本及照片，進
    而於臺北縣板橋市○○街某處及臺北縣永安街一一一號等處先後多次以上開偽造
    之公印（印文為「臺北市警察局交通大隊」）及印章（印文如附表一編號二至五
    所示，非印信條例所定，表示公署或公務員資格之印信），蓋印於空白偽造之營
    業小客車駕駛人執業登記證內，並填寫或分別以附表一編號六至八及附表二編號
    一至六所示之章戳（非刑法第二百十七條第一項規定之印章，詳如理由欄所述）
    等蓋印於營業小客車駕駛人執業登記證各欄位，完成後即分別以四千至六千元不
    等之價格以前開相同之方法販售交付予明知係偽造之營業小客車駕駛人執業登記
    證者，並於同年八月二十四日起即承前開概括犯意，以月薪二萬五千元僱用有犯
    意聯絡之丙○○（業經原審判決確定，其所用之聯絡電話為000000000
    0號）遞送、收取文件（嗣於八十八年八月二十六日起甲○○、丙○○二人協議
    成為「合夥」關係），計已完成且交付予許智凱、黃文章等人之偽造之營業小客
    車駕駛人執業登記證共十七張（已完成未交付者五張，其中二張之姓名欄為甲○
    ○，另姓名欄載為張培琪部分因鋼印蓋印不明交回重新偽造而有二張），足以生
    損害於臺北市政府警察局（交通大隊）、臺北縣警察局等機關對營業小客車駕駛
    人執業資格管理之正確性及公眾對營業小客車駕駛人資格之確認，嗣於八十八年
    九月七日十九時許，於臺北縣新莊市○○○路八十巷十一號經警當場查獲，並扣
    得如附表所示之物（未扣案者如附表備註欄之記載）。
二、案經臺北市政府警察局移送臺灣板橋地方法院檢察署檢察官偵查起訴及臺灣臺北
    地方法院檢察署呈請臺灣高等法院檢察署核令移轉臺灣板橋地方法院檢察署移送
    併辦。
    理  由
一、右揭犯罪事實業據被告甲○○迭於警訊、檢察官偵查及原審、本院審理中坦承不
    諱，經核與共犯丙○○所供之情節相符，並經購買偽造之上開營業小客車駕駛人
    執業登記證之證人黃文章於警訊時證稱：「在七月八日上午我在計程車類的廣告
    版中看到「五日快速辦照」的廣告，我就打了報上的電話，000000000
    0，和一位自稱黃姓男子聯繫，黃姓男子向我宣稱，只要花新台幣五千元之代價
    即可獲得合法、沒問題的計程車執業登記證，同（八）日十三時他就來我家拿走
    我的身分證及駕照影本，三天後，即七月十二日，他就把我的計程車執業登記證
    送到我家給我，且向我收取新台幣五千元的辦理費用，我拿到該證後於今（二十
    三）日到北市交大服務中心辦理異動」等語（台灣板橋地方法院檢察署八十九年
    度偵字第九五五號偵查卷第十四頁正面）。證人許智凱於警訊時證稱：「（問：
    你為何未參加執業登記證之講習與測驗就取得執業登記證？）答：因為自稱黃先
    生之男子表示只要我準備好相關證件，就會有人幫我去代考、代辦」等語（板橋
    地方法院檢察署八十九年度偵字第二○八四九號偵查卷第十五頁背面）。另證人
    即受理黃文章持偽造之上開營業小客車駕駛人執業登記辦理異動登記之臺北市政
    府警察局交通大隊聯合服務中心之交通助理員乙○○於警訊中證稱：「（問：你
    如何辨識黃某所持之執業登記證係偽造的？）答：首先是執業登記證正面之姓名
    及證號之阿拉伯數字偽造品係用蓋印而非電腦打字。其次執業登記證之背面排版
    相反，再者背面內身分證字號及發證日期之阿拉伯數字偽造品亦係用蓋印而非電
    腦打字，且經查詢本大隊電腦紀錄並無黃某報考之任何資料，故可肯定黃某所持
    之執業登記證係偽造的」等語（台灣板橋地方法院檢察署八十九年度偵字第九五
    五號偵查卷第二十八頁背面）。證人楊金梅於本院審理時證稱：「（問：黃文華
    、李權翰之執業登記證是否真正？）答：這些均係偽造的。（問：如何認定這些
    執業登記證係偽造？）答：字體不一樣，背面注意事項排版也不一樣，鋼印也不
    一樣，他們偽造之鋼印「台北市警察局交通大隊」與真品執業登記證上應蓋之鋼
    印『台北市政府警察局』也不一樣，另真品係電腦列印，偽造的係鉛印蓋上，庭
    呈係我蓋真品鋼印印文」等語（本院八十九年九月八日訊問筆錄）。經查證人之
    證言互核相符，復有如附表所示之扣案證物足資佐證，事證已臻明確，被告犯行
    洵堪認定，自應依法論科。
二、核被告甲○○所為均係犯刑法第二百十七條第一項之偽造印文罪（偽造如附表一
    編號二至五所示之印文於營業小客車駕駛人執業登記證上；至於附表一編號六至
    八及附表二編號一至六所示之章戳，或僅係單純之阿拉伯數字（如證號章、身分
    證號碼章、日期戳、阿拉伯數字章、身分證字號橡皮章條），或僅係識別人稱之
    用，而與人格之同一性無關（如「中隊」、「大隊」章、姓名章、計程車車行名
    稱章），故均非本法條所稱之「印章」）、第二百十八條第一項之偽造公印文罪
    （偽造「臺北市警察局交通大隊」之印文於營業小客車駕駛人執業登記證上）及
    同法第二百十二條偽造特種文書罪（偽造營業小客車駕駛人執業登記證）；公訴
    意旨固認被告蓋印偽造之「臺北市警察局核章」、「臺北縣警察局核章」、「臺
    北縣警察局註記章」（印文為北註北縣警局）、「中隊」章、「大隊」章、證號
    章等亦犯刑法第二百十八條第一項之罪，然「中隊」章、「大隊」章、證號章並
    非印章已如上述，蓋用之自不涉犯偽造公印文罪，而偽造之「臺北市警察局核章
    」、「臺北縣警察局核章」、「臺北縣警察局註記章」，其機關名銜下既均綴有
    「核章」、「註」等字樣，其非依印信條例規定，由上級機關所製發之印信，以
    表示該機關之資格者甚明，自非公印，蓋用之亦不觸犯偽造公印文罪，而僅應構
    成刑法第二百十七條第一項之偽造印文罪，是公訴人所認尚有未洽，惟其基本之
    社會事實同一，就該部分本院自應予審理並變更其起訴法條（本件起訴被告偽造
    「臺北市警察局交通大隊」印文而認其涉犯刑法第二百十八條第一項之偽造公印
    文罪部分，本院亦認被告係犯刑法第二百十八條第一項之罪，自不生變更起訴法
    條之問題）。被告與丙○○之間有犯意之聯絡及行為分擔，均為共同正犯。先後
    多次犯行，時間緊接、方法相同、觸犯構成要件相同之罪名，
    顯係基於概括之犯意而為之，為連續犯，依法應以一罪論並加重其刑。被告所犯
    上開刑法第二百十七條第一項之偽造印文罪、第二百十八條第一項偽造公印文罪
    及同法第二百十二條偽造特種文書罪間有方法結果之牽連關係，為牽連犯，應從
    一重之連續偽造公印文罪處斷（參照司法院院解字第三○二○號解釋及司法院大
    法官會議釋字第八十二號解釋）。
三、原審認被告甲○○罪證明確，予以論罪科刑，固非無見，惟查被告利用不知情之
    人刻製如附表二編號一至七所示之物，以及利用不知情之「中華機車快遞」、「
    興華小貨車快遞」等公司（行號）人員向該購買偽造之營業小客車駕駛人執業登
    記證者收取其身分證、駕照、行車執照等影本及照片等行為，應成立間接正犯，
    原判決理由欄漏而未論，自有未洽，被告上訴意旨對犯罪事實部分坦承不諱，惟
    指原判決量刑太重，請求給予自新機會云云，因被告曾有妨害風化、竊盜、偽造
    文書等多次前科紀錄，有台灣高等法院檢察署刑案紀錄表一份在卷可稽，其不知
    警惕，復行犯罪，且被告犯罪情節惡性非輕，故認處刑不宜寬縱，故認被告上訴
    無理由，惟原判決既有如上可議之處，仍應由本院將原判決關於甲○○部分撤銷
    改判，爰審酌被告為一己之私利竟偽造公印文、印文並進而偽造營業小客車駕駛
    人執業登記證，販售予無法依主管機關所為嚴格管考途徑取得該執業登記證之不
    特定之人，不僅影響主管機關對營業小客車駕駛人執業資格管理，更對搭乘計程
    車之社會大眾有難以預測、估計之危害存在，渠等惡性尚屬非輕及被告之手段、
    品行、智識程度及犯罪後坦承犯罪，態度尚佳等一切情狀，量處如主文所示之刑
    ，以示懲儆。
四、扣案如附表一編號一所示之偽造之公印及附表一編號二至五所示之印章係均屬偽
    造之印章（參照最高法院二十六年滬上字第五四號判例），另附表一編號十三（
    姓名欄載為「許智凱」、「黃文章」）之營業小客車駕駛人執業登記證內之偽造
    之印文（「北註北縣警局」）、公印文（「臺北市警察局交通大隊」等），不問
    屬於犯人與否，均依刑法第二百十九條之規定沒收之（附表一編號四所示之印章
    雖未扣案，但未能證明業已滅失，仍應依法沒收之）；附表一編號十二所示被告
    已偽造完成且交付之十五張（另姓名欄載為「許智凱」、「黃文章」者二張已扣
    案附卷）營業小客車駕駛人執業登記證上偽造之印文雖未扣案，但未能證明業已
    滅失，亦應依刑法第二百十九條之規定沒收之。如附表一編號十四所示之五張已
    完成未交付（仍屬被告所有）之營業小客車駕駛人執業登記證，係被告所有因犯
    罪所得之物，爰依刑法第三十八條第一項第三款之規定宣告沒收；至於其內之印
    文已包括於該等偽造之營業小客車駕駛人執業登記證內，故不另為沒收之諭知（
    參照最高法院五十一年台上字第一○五四號、六十三年台上字第二七七○號判例
    ）。又如附表一編號六至十一、十五、十六及附表二編號一至十四所示之物係供
    犯罪所用或供犯罪預備之物，且為被告所有（除附表二編號八、十二所示之物屬
    被告丙○○所有外，餘均屬被告甲○○所有），業據其供明無訛，爰依刑法第三
    十八條第一項第二款之規定沒收之（附表一編號十、十六所示之物雖未扣案，但
    未能證明業已滅失，仍應依法沒收之）。至於扣案如附表三所示之照片固係他人
    提供予被告偽造營業小客車駕駛人執業登記證所用者，惟難認屬被告所有，亦非
    屬違禁物，與沒收之相關規定尚有未合，應不予宣告沒收，併此敘明。
據上論斷，應依刑事訴訟法第三百六十九條第一項前段、第三百六十四條、第二百九
十九條第一項前段，第三百條，刑法第二十八條、第五十六條、第二百十二條、第二
百十七條第一項、第二百十八條第一項、第五十五條、第二百十九條、第三十八條第
一項第二款、第三款，罰金罰鍰提高標準條例第一條前段，判決如主文。
本案經檢察官吳慎志到庭執行職務。
中    華    民    國    八十九    年      十        月        五        日
                            臺灣高等法院刑事第十七庭
                                審判長法  官  陳  正  雄
                                      法  官  林  勤  純
                                      法  官  許  錦  印
右正本證明與原本無異。
如不服本判決應於收受送達後十日內向本院提出上訴書狀，其未敘述上訴之理由者並
得於提起上訴後十日內向本院補提理由書（均須按他造當事人之人數附繕本）。
                                      書記官  黃  德  煌
中    華    民    國    八十九    年      十        月        十一      日
附錄本案論罪科刑法條：
刑法第二百十八條
偽造公印或公印文者，處五年以下有期徒刑。
盜用公印或公印文足以生損害於公眾或他人者，亦同。
附表一：
┌──┬───────────────┬─────┬──────────┐
│編號│名                          稱│數      量│ 備              註 │
├──┼───────────────┼─────┼──────────┤
│ 一 │偽造之「臺北市警察局交通大隊」│壹個      │                    │
│    │鋼印                          │          │                    │
├──┼───────────────┼─────┼──────────┤
│ 二 │偽造之「臺北市警察局核章」    │壹個      │                    │
├──┼───────────────┼─────┼──────────┤
│ 三 │偽造之「臺北縣警察局核章」    │壹個      │                    │
├──┼───────────────┼─────┼──────────┤
│ 四 │偽造之「北市警局」章          │壹個      │  未扣案            │
├──┼───────────────┼─────┼──────────┤
│ 五 │偽造之「北註北縣警局」章      │壹個      │                    │
├──┼───────────────┼─────┼──────────┤
│ 六 │「中隊」章                    │壹個      │                    │
├──┼───────────────┼─────┼──────────┤
│ 七 │「大隊」章                    │壹個      │                    │
├──┼───────────────┼─────┼──────────┤
│ 八 │證號章                        │壹個      │                    │
├──┼───────────────┼─────┼──────────┤
│ 九 │偽造之營業小客車駕駛人執業登  │捌張      │  未填載蓋印        │
│    │記證                          │          │                    │
├──┼───────────────┼─────┼──────────┤
│ 十 │偽造之營業小客車駕駛人執業登  │柒拾捌張  │  未填載蓋印        │
│    │記證                          │          │  （未扣案）        │
├──┼───────────────┼─────┼──────────┤
│十一│偽造之營業小客車駕駛人執業登  │貳張      │  僅填載證號        │
│    │記證                          │          │                    │
├──┼───────────────┼─────┼──────────┤
│十二│偽造之營業小客車駕駛人執業登  │壹拾伍張  │  已填載完成且交    │
│    │記證（僅沒收其內印文）        │          │  付他人（未扣案）  │
├──┼───────────────┼─────┼──────────┤
│十三│偽造之營業小客車駕駛人執業登  │貳張      │  已填載完成且交    │
│    │記證（僅沒收其內印文）        │          │  付他人（已扣案）：│
│    │                              │    │  黃文章、許智凱    │
├──┼───────────────┼─────┼──────────┤
│    │偽造之營業小客車駕駛人執業登  │伍張      │  已填載完成未交    │
│十四│記證                          │          │  付他人（已扣案）：│
│    │                              │          │  李權翰、張培琦（  │
│    │                              │          │  貳張）、甲○○（  │
│    │                              │          │  貳張）            │
├──┼───────────────┼─────┼──────────┤
│十五│行動電話ＳＩＭ卡              │壹枚      │號碼：0000000│
│    │                              │          │      五六一        │
├──┼───────────────┼─────┼──────────┤
│十六│行動電話ＳＩＭ卡              │壹枚      │號碼：0000000│
│    │                              │          │      六二二        │
│    │                              │          │  （未扣案）        │
└──┴───────────────┴─────┴──────────┘
附表二：
┌──┬───────────────┬─────┬──────────┐
│編號│名                          稱│數      量│ 備              註 │
├──┼───────────────┼─────┼──────────┤
│ 一 │偽造之計程車車行名稱章        │壹拾柒個  │                    │
├──┼───────────────┼─────┼──────────┤
│ 二 │身分證號碼章                  │貳拾個  │                    │
├──┼───────────────┼─────┼──────────┤
│ 三 │姓名章                        │玖拾玖個  │                    │
├──┼───────────────┼─────┼──────────┤
│ 四 │日期戳                        │壹個      │                    │
├──┼───────────────┼─────┼──────────┤
│ 五 │阿拉伯數字章                  │拾個      │                    │
├──┼───────────────┼─────┼──────────┤
│ 六 │身分證字號橡皮章條            │貳拾伍個  │                    │
├──┼───────────────┼─────┼──────────┤
│ 七 │護貝紙                        │肆拾肆張  │                    │
├──┼───────────────┼─────┼──────────┤
│ 八 │帳冊（筆記本）                │壹本      │                    │
├──┼───────────────┼─────┼──────────┤
│ 九 │客戶資料聯絡單                │捌張      │附於臺灣板橋地方法院│
│    │                              │          │檢察署八十八年度偵字│
│    │                              │          │第二○八四九號卷第四│
│    │                              │          │十七、五十四頁。    │
├──┼───────────────┼─────┼──────────┤
│ 十 │客戶身分證影印本（正反面）    │拾張    │附於臺灣板橋地方法院│
├──┼───────────────┼─────┤檢察署八十八年度偵字│
│十一│客戶駕駛執照影印本（正反面）  │拾張    │第二○八四九號卷第五│
│    │                              │          │十五至六十九頁。    │
├──┼───────────────┼─────┼──────────┤
│十二│行動電話ＳＩＭ卡              │壹枚      │號碼：0000000│
│    │                              │          │      一四九        │
├──┼───────────────┼─────┼──────────┤
│十三│快遞簽單                      │伍拾貳張  │附於臺灣板橋地方法院│
│    │                              │          │檢察署八十八年度偵字│
│    │                              │          │第二○八四九號卷第七│
│    │                              │          │十至七十八頁。      │
├──┼───────────────┼─────┼──────────┤
│十四│塑膠盒                        │個      │大、中、小各壹個    │
└──┴───────────────┴─────┴──────────┘
附表三：
┌──┬───────────────┬─────┬──────────┐
│編號│名                          稱│數      量│ 備              註 │
├──┼───────────────┼─────┼──────────┤
│ 一 │客戶照片                      │陸拾張    │                    │
└──┴───────────────┴─────┴──────────┘


司法院資訊處製作；財團法人民間司法改革基金會備份。
